臺灣彰化地方法院刑事裁定　　　　　　 100年度聲判字第10號
聲　請　人
即告訴人　　裕毛屋企業股份有限公司
代表人　　　謝式銘
告訴代理人　黃文皇律師
被　　　告　蔡曜
上列聲請人因告訴被告背信等案件，不服臺灣高等法院臺中分院
檢察署檢察長駁回再議之處分（100 年度上聲議字第836 號），
聲請交付審判，本院裁定如下：
    主    文
聲請駁回。
    理    由
一、按告訴人不服上級法院檢察署檢察長或檢察總長認再議為無
    理由而駁回之處分者，得於接受處分書後10日內委任律師提
    出理由狀，向該管第一審法院聲請交付審判；法院認交付審
    判之聲請不合法或無理由者，應駁回之，刑事訴訟法第258
    條之1 、第258 條之3 第2 項前段分別定有明文。次按民國
    91年1 月17日經立法院三讀通過，同年2 月8 日公布之刑事
    訴訟法第258 條之1 係參考德國刑事訴訟法第172 條第2 項
    之規定及日本刑事訴訟法第262 條準起訴之規定，增訂「聲
    請法院交付審判制度」，告訴人於不服上級檢察署之駁回處
    分者，得向法院聲請交付審判；其目的係為對於檢察官起訴
    裁量之制衡，除貫徹檢察機關內部檢察一體之原則所含有之
    內部監督機制外，另宜有檢察機關以外之監督機制，由法院
    保有最終審查權而介入審查，提供告訴人多一層救濟途徑（
    刑事訴訟法第258 條之1 立法理由參照）以促使檢察官對於
    不起訴處分為最慎重之篩選，審慎運用其不起訴裁量權；從
    而，本條之適用一方面係強制告訴人先循檢察機關內部之監
    督機制救濟無效果後，始由法院為之，另方面亦促使檢察機
    關內部省視其不起訴處分是否妥當，法院有最終審查權；故
    交付審判之制度雖賦予法院於告訴人交付審判之聲請裁定准
    否前，可依同法第258 條之3 第3 項規定為「必要之調查」
    ，但依此立法精神，法院審查聲請交付審判案件時「得為必
    要之調查」，其調查證據之範圍，應以偵查中曾顯現之證據
    為限，不可就聲請人新提出之證據，再為調查，否則，不僅
    有違向法院聲請交付審判制度之立法精神並將與同法第260
    條之再行起訴規定混淆，亦使法院兼任偵查任務而有回復「
    糾問制度」之虞。且法院裁定交付審判，如同檢察官提出公
    訴使案件進入審判程序，是法院裁定交付審判之前提，必須
    偵查卷內所存證據已符合刑事訴訟法第251 條第1 項規定「
    足認被告有犯罪嫌疑」，應由檢察官提起公訴之情形，亦即
    該案件已經跨越起訴門檻，若須再為起訴審查，則易生裁判
    矛盾並造成訴訟遲延。縱或法院對於檢察官所認定之基礎事
    實有不同判斷，但如案件仍須另行蒐證偵查，始能判斷應否
    交付審判者，因交付審判審查制度並未如同再議救濟制度得
    為發回原檢察官續行偵查之規定，法院仍應依同法第258 條
    之3 第2 項前段規定，以聲請無理由裁定駁回。是以，法院
    於審查交付審判之聲請有無理由時，除應審酌聲請人所指摘
    不利被告之事證是否未經檢察機關詳為調查或斟酌，或不起
    訴處分書所載理由確有違背經驗法則、論理法則及證據法則
    等情事外，不宜率爾裁定交付審判。而所謂告訴人所指摘不
    利被告之事證，未經檢察機關詳為調查，係指告訴人所提出
    請求調查之證據，檢察官未予調查，且若經調查，即足以動
    搖原偵查檢察官事實之認定及處分之決定，倘調查結果，尚
    不足以動搖原事實之認定及處分之決定者，仍不能准許交付
    審判，方符本條係為制衡檢察官起訴裁量權之立法意旨，合
    先敘明。
二、次按告訴人不服上級法院檢察署檢察長或檢察總長認再議為
    無理由而駁回之處分者，得於「接受處分書後10日內」委任
    律師提出理由狀，向該管第一審法院聲請交付審判，刑事訴
    訟法第258 條之1 定有明文。查本件聲請人即告訴人裕毛屋
    企業股份有限公司以被告蔡曜涉有刑法第342 條之背信罪嫌
    及刑法第359 條無故刪除他人電磁紀錄罪嫌而提出告訴，後
    經臺灣彰化地方法院檢察署檢察官偵查後，經檢察官以99年
    度偵字第6623號為不起訴處分，聲請人收受上揭不起訴處分
    書後，於法定期間內具狀聲請再議，案經臺灣高等法院臺中
    分院檢察署檢察長以99年度聲議字第1709號認原偵查未備，
    發回續查，再經臺灣彰化地方法院檢察署檢察官以99年度偵
    續字第150 號為不起訴處分，又於法定期間內具狀聲請再議
    ，案經臺灣高等法院臺中分院檢察署檢察長認為聲請人聲請
    再議無理由，而於100 年5 月2 日以100 年度上聲議字第
    836 號處分書駁回聲請，嗣聲請人於100 年5 月9 日收受前
    開處分書後，於10日內（加2 日在途期間）即100 年5 月19
    日，旋即委任代理人黃文皇律師提出刑事交付審判聲請狀，
    向本院聲請交付審判，經本院審核聲請人之程序要件，符合
    刑事訴訟法第258 條之1 第1 項規定，此有刑事聲請交付審
    判狀及刑事委任狀各1 份附卷可參；復經本院依職權調閱臺
    灣彰化地方法院檢察署99年度偵字第6623號、99年度交查字
    第172號、99年度偵續字第150號卷宗及臺灣高等法院臺中分
    院檢察署99年度聲議字第1709號、100年度上聲議字第836號
    送達證書核閱無誤，是本件聲請人聲請交付審判並未逾越前
    開10日之不變期間，其聲請程序係屬適法。
三、聲請人聲請交付審判意旨略以：詳如附件「刑事交付審判聲
    請狀」所載。
四、按犯罪事實應依證據認定之，無證據不得認定其犯罪事實，
    刑事訴訟法第154 條第2 項定有明文；又認定犯罪事實所憑
    之證據，雖不以直接證據為限，間接證據亦包括在內，然而
    無論直接或間接證據，其為訴訟上之證明，須於通常一般之
    人均不致有所懷疑，而得確信其為真實之程度者，始得據為
    有罪之認定，倘其證明尚未達到此一程度，而有合理之懷疑
    存在、無從為有罪之確信時，自應為無罪之判決，此有最高
    法院76年度臺上字第4986號判例可資參照；且認定不利於被
    告之事實，須依積極證據，苟積極證據不足為不利於被告事
    實之認定時，即應為有利於被告之認定，更不必有何有利之
    證據。又告訴人之指述係以使告訴人受刑事訴追為目的，不
    得僅憑告訴人之指訴遽令被告入罪，最高法院30年上字第81
    6 號判例、52年臺上字第1300號著有判例可參。次按刑法第
    359 條刪除他人電腦電磁紀錄罪，須行為人「無故」刪除該
    等電腦電磁紀錄，致生損害於公眾或他人，始能成立，倘行
    為人刪除他人電腦電磁紀錄，並非無故而有正當理由，且未
    致生損害於公眾或他人，即難以該罪相繩。再刑法背信罪之
    成立，以處理他人事務之人，有圖自己或第三人得不法利益
    ，或圖加損害於本人之意思，而故為違背其任務之行為為要
    件，如僅因處理事務怠於注意，致其事務生不良之影響，則
    為處理事務之過失問題，既非故意為違背任務之行為，自不
    負若何罪責。背信罪以有取得不法利益或損害本人利益之意
    圖為必要，若無此意圖，即屬缺乏意思要件，縱有違背任務
    之行為，並致生損害於本人之財產或其他利益，亦難律以本
    條之罪，最高法院22年度上字第3537號、30年度上字第1210
    號判例可供參照，核先敘明。
五、經查：
  甲、本件聲請人原告訴意旨略以：被告蔡曜原係告訴人裕毛屋
      企業股份有限公司之員工，負責告訴人公司日配部門產品
      採購業務。被告於98年6 月23日，無故未到公司上班，並
      於曠職前1 日，將告訴人公司配備其使用之電腦（下稱系
      爭電腦）內E-mail信箱中各資料夾信件刪除，並於不詳時
      間，將系爭電腦桌面96、97、98年資料夾大量刪除，復於
      98年4月5日，大量刪除系爭電腦中包含告訴人公司進口商
      品機密資料之業務資料檔案，導致上開檔案內容無法開啟
      。其並於曠職後，未辦理業務交接，即將其存放在隨身碟
      之公司業務資料帶走，造成告訴人公司日配部門作業無法
      進行，相關業務嚴重停擺，營業額下降，致生損害於告訴
      人公司之利益。因認被告涉有刑法第342條第1項背信罪及
      同法第359條無故刪除他人電腦電磁紀錄等罪嫌。
  乙、又臺灣彰化地方法院檢察署（下稱彰檢）檢察官100 年度
      偵續字第150 號案件係以下列理由對被告為不起訴處分：
      訊據被告蔡曜固不否認曾將系爭電腦中電子信箱中信件及
      業務資料檔案刪除，並將公司業務資料存放於隨身碟，且
      未於離職時與告訴人公司辦理交接等情，惟堅詞否認有何
      背信及毀損電磁紀錄犯行，辯稱：伊將E-mail信箱清空是
      業務習慣，伊每2 、3 個月就會清空1 次，伊會將資訊轉
      到工作檔裡，最後列出2 份，譬如新品進貨單或價格變動
      單，同時E-ma il 給楊副理及事務小姐，楊副理確認後，
      一份還給伊，一份會給事務小姐，伊處理過的信件，伊並
      未刪除，會將之整理成表格，另外存放於電腦桌面，而D
      槽刪除的資料都是舊資料，伊有整理，相關的資料伊會留
      下來，不相關的伊會刪除，伊刪除電腦資料的目的是要讓
      磁碟空間變大，而且公司使用ERP 系統，公司主要商品資
      料及資訊均由ERP 系統控管。至於隨身碟資料雖是業務資
      料，但因伊每週一、三、五在總公司上班，二、四、六到
      分店支援，所以必須要帶著上班資料，伊沒有將刪除的資
      料及隨身碟的資料提供其他公司使用。系爭電腦是伊於97
      年11月接採購工作時，告訴人公司交給伊使用，當時除了
      代號及密碼外，沒有其他特別交代等語。查：
  (一)被告涉嫌背信罪部分：
    1.告訴人公司雖指述被告因與告訴人公司發生勞資紛爭，而
      於98年6 月23日離職前1 天，意圖損害告訴人公司利益，
      故意刪除系爭電腦內E-mail郵件及D 槽內業務相關資料。
      然查，系爭電腦經臺灣彰化地方法院檢察署送請法務部調
      查局資通安全處資安鑑定實驗室鑑定，結果為系爭電腦D
      槽及outlook express 均無log 紀錄其內資料或是郵件係
      何時刪除，有該局99年12月10日調資伍字第09900551990
      號函附鑑定報告附卷可稽。是被告是否果如告訴人指述，
      於離職前1 日，為損害告訴人公司利益，而刪除系爭電腦
      中之電子郵件及業務資料，應已無從考。另該鑑定報告雖
      說明於系爭電腦資源回收筒內發現使用者PD U15及PDU15-
      OLD 之D 槽及E-mail刪除資料，並將之列表及回復存放於
      上揭函附光碟內，然審諸該光碟勘驗結果發覺該等遭刪除
      之資料多為96、97年間建立、修改之電子郵件及與被告業
      務無關之資料，其中亦不乏有於被告離職後，即98年9 月
      中旬始建立、修改之資料，且該回復資料中的電子郵件多
      數收件人或寄件人並非被告，此有臺灣彰化地方法院檢察
      署檢察事務官光碟勘驗筆錄乙份在卷足憑。況告訴人公司
      員工電腦交接程序，不一定會先清除前手使用資料後，再
      交給後手使用，有時可能因為交接緊急，未經刪除而交給
      後手使用乙情，亦據告訴代理人謝明達於本署偵查中供陳
      甚詳（參彰檢99年度交查字第172 號卷，10 0年2 月10日
      詢問筆錄第2 頁），是該經回復之刪除郵件及資料是否為
      被告所刪除，抑或係被告前手所為，甚或係被告離職後始
      由他人所為，均非無推究之餘地，要難僅因被告承認其曾
      經刪除系爭電腦中之資料，而系爭電腦中之電子郵件及業
      務資料確有遭刪除，而遽推論被告係基於損害告訴人公司
      利益之主觀犯意而刪除系爭電腦中之電子郵件及相關業務
      資料。
    2.再依目前電腦系統運作模式，電腦檔案係儲存於硬碟，惟
      硬碟之容量均有其限度，在電腦使用者正常使用下，除儲
      存與業務相關資料所佔用之硬碟空間外，亦有無形中耗用
      之硬碟容量（例如暫存檔、瀏覽器瀏覽的歷史記錄、快取
      檔案、無用的動態連結庫檔、無用的系統登錄檔等）之情
      形，而硬碟中儲存檔案過多易造成硬碟讀取速度變慢，是
      常有電腦使用者於硬碟容量尚足，定期刪除硬碟中無用檔
      案之例。從而，被告辯稱刪除與業務無關之前手資料及處
      理完畢之資料以擴充磁碟空間，並非無據，與客觀上電腦
      之合理使用常情亦無相違。
    3.告訴人公司雖以檔案復原反刪除軟體「FinalData Enter-
      prise v2.0 」回復系爭電腦內遭刪除之資料（詳告證3）
      ，並指述被告於98年4月5日間，即大量刪除告訴人公司業
      務資料。惟告訴人公司與被告係於98年5月18日至6月19日
      間，始因故發生勞資糾紛，此有裁判書查詢結果（臺灣彰
      化地方法院98年度勞訴字第19號）1份在卷供參，且被告
      係於98年6月23日開始無故曠職乙情，亦據告訴人公司供
      承在卷。則被告當無可能於衝突未發生之1個多月前（即
      98年4月5日），即能預測自己將與告訴人公司發生勞資衝
      突，不顧自己工作上使用資料之便利性，意圖損害告訴人
      公司利益，而大量刪除系爭電腦上業務資料。
    4.另被告確有將其業務上相關資料，分類整理存放於系爭電
      腦桌面，此觀諸告訴人公司提供系爭電腦桌面資料內容（
      即告證2）甚明，堪認被告前揭將處理過之資料存放於系
      爭電腦桌面之辯詞可採。且觀諸告訴人公司提供系爭電腦
      outlook express收件匣內容，自98年6月1日後，尚有多
      封與業務相關之信件未刪除（其中有13封未閱讀，參告證
      1）。倘被告有意損害告訴人公司利益，而故意刪除系爭
      電腦內之業務資料，則其何以不將系爭電腦桌面存放之資
      料，及outlook express收件匣內信件全數刪除，而仍將
      該等資料存放於系爭電腦中，足認被告主觀上應無為自己
      或第三人不法利益或損害告訴人公司利益之意圖，而難認
      其有何背信之犯意。
    5.再觀諸被告隨身碟資料內容（參告證4），除有98年5、6
      月間資料外，尚有98年初甚或97年間資料，其存檔時間亦
      自97年11月至98年4 、5 月不等（參彰檢99年度他字第54
      8 號卷第110 、111 、115 頁），並非全為被告離職前最
      新資料或密集儲存，顯見該隨身碟內資料應非被告於離職
      前，為損害告訴人公司利益而刪除系爭電腦資料後，另行
      存放之資料，應屬其平日經常性利用之資料，是被告前揭
      辯詞，信而有徵，堪認屬實。要難因被告於勞資紛爭之民
      事訴訟程序中，始依法將該隨身碟資料交接與告訴人公司
      ，而遽推論其未於離職時交接隨身碟，即具有損害告訴人
      公司利益之意圖，而該當於背信罪責。
    6.此外，告訴人公司雖主張因被告無故離職，而無法正常營
      運，受有鉅額損害。然就其損害憑證部分，經彰化地檢數
      度要求告訴人公司提供（參彰檢99年度交查字第172 號卷
      ，99年10月20日、100 年2 月10日詢問筆錄），告訴人公
      司均未提供，是告訴人公司是否果受有如其主張之鉅額損
      害，亦非無疑。況被告於系爭電腦桌面上留存有已處理業
      務郵件備份資料，已如前述。且被告自電子信箱收受之資
      料會各寄送1 份給其主管楊永發及告訴人公司事務小姐黃
      婉甄，經其主管楊永發確認後，再返還給被告及寄送給事
      務小姐，及告訴人公司之主要商品資料及資訊均上傳至
      ERP 系統控管等情，亦據證人楊永發、黃婉甄於偵查中結
      證屬實。是被告工作上之資料既經其主管即證人楊永發副
      理確認，證人楊永發、黃婉甄亦分別留有1 份備份資料，
      公司主要商品資料及資訊亦均由ERP 系統控管，則告訴人
      公司是否僅因被告突然離職即會導致公司無法運作，致生
      鉅額損害，殊值存疑。
    7.綜上，本件既無法證明被告有何為自己或第三人不法利益
      ，或損害告訴人公司利益之意圖，而刪除系爭電腦資料之
      犯行，且告訴人公司所受之損害復無憑證足供認定，揆諸
      首揭判例意旨，自難以刑法背信罪責相繩。
  (二)被告涉嫌無故刪除他人電腦電磁紀錄罪部分：
    1.按刑法第359條之無故刪除他人電腦之電磁紀錄罪之成立
      ，須以無故刪除他人電腦或其相關設備之電磁紀錄，致生
      損害於公眾或他人為要件，且揆諸該條文立法理由為「電
      腦已成為今日日常生活之重要工具，民眾對電腦之依賴性
      與日俱增，若電腦中之重要資訊遭到取得、刪除或變更，
      將導致電腦『使用人』之重大損害，鑒於世界先進國家立
      法例對於此種行為亦有處罰之規定，爰增訂本條。」是該
      條文所保障者乃電腦使用人，而非電腦中檔案所有人。
    2.經查，系爭電腦係告訴人公司配發與被告使用，被告主觀
      上認為前開電腦檔案係前手留存，與業務無關之檔案，或
      公司內之相關部門人員均已處理完畢，且均有備份資料，
      始將該電磁紀錄自其使用之電腦內刪除等情，已如前述。
      揆諸前揭說明，系爭電腦既由告訴人公司配發與被告使用
      ，被告即為系爭電腦之使用者，則其刪除系爭電腦中檔案
      ，既非「無故」，且系爭電腦亦非「他人」使用之電腦，
      自與無故刪除他人電腦內之電磁紀錄罪嫌尚屬有間。退步
      言之，縱認刑法第359條規範亦及於保護電腦所有人之法
      益，且系爭電腦中之檔案為告訴人公司之資產，被告僅有
      使用權，並無處分權。然被告主觀上係以系爭電腦中資料
      與業務無關或已處理完畢並留有備份，始將之刪除，並非
      基於毀損他人電腦電磁紀錄之故意，而刪除系爭電腦中相
      關檔案，是被告主觀上既不具故意，而刑法第359條亦無
      過失犯之處罰規定，則被告所為至多僅負民事上損害賠償
      責任，尚難逕以無故毀損他人電腦電磁紀錄罪責相繩。
  (三)綜上所述，被告雖自系爭電腦內刪除電子郵件及業務資料，
    惟其主觀上並無意圖為自己或第三人不法利益或加損害於告
    訴人公司之不法意圖，亦非無故取得、刪除他人電腦中之電
    磁紀錄，則被告所為，尚與刑法背信罪及無故刪除他人電腦
    內電磁紀錄罪之構成要件不符。此外，復查無其他積極證據
    足認被告涉有上揭犯行，揆諸首揭說明，應認被告犯罪嫌疑
    尚有不足。
六、再聲請人就前開案件提起再議之聲請，經臺灣高等法院臺中
    分院檢察署（下稱臺中高分檢）檢察長以100 年度上聲議字
    第836 號駁回聲請人再議之聲請之理由如下：
  甲、聲請人聲請再議意旨略以：按聲請人公司告訴狀所述之遭刪
      除之郵件及資料等電磁紀錄，係被告於98年4 月5 日所刪
      除，已為被告白白不諱。且聲請人所附被告使用電腦硬碟
      （D ）槽被刪除之資料，均為98年4 月5 日，而98年4 月
      5 日當時該被刪除資料之電腦正是被告使用。又不論該電
      腦之磁碟容量空間是否不足，如電腦磁碟容量不足，亦是
      必須告知電腦所有人即聲請人公司，由聲請人公司決定如
      何處理電腦磁碟容量不足之問題，絕不是由被告自己決定
      刪除資料、郵件，以增加電腦磁碟容量空間，更何況被告
      係大量清空聲請人公司所有電腦硬碟上之資料，自非電腦
      之合理使用。另被告於聲請人公司任職期間，於98年4 月
      5 日前，即多次因工作未達聲請人公司要求而為聲請人公
      司總經理糾正，被告懷恨在心，乃預謀自98年5 月18日至
      6 月19日間，聲請人公司總經理開會時偷錄聲請人公司之
      會議情況，可見被告提起之上揭臺灣彰化地方法院98年度
      勞訴字第19號損害賠償發生時點在98年5 月18日，惟事實
      上被告早已對聲請人公司存有敵意。另被告辯稱對聲請人
      公司之電腦資料留有備份，惟其所留備份並非提供給聲請
      人公司，而係被告自己留用，故既使被告留有備份，亦不
      影響刑法第359 條毀損他人電腦電磁紀錄罪之成立。再者
      ，系爭電腦中之檔案為聲請人公司之資產，被告對系爭電
      腦及其內之電磁紀錄之使用權只有於聲請人公司上班期間
      ，如被告離職、下班或職務調整，被告對系爭電腦及電磁
      紀錄即不再具有使用權，是聲請人公司擁有對系爭電腦及
      電磁紀錄最終之分配使用權利。被告既使是在有使用權期
      間刪除系爭電腦之電磁紀錄，然因系爭電電腦電磁紀錄之
      所有人為聲請人公司，於未經聲請人同意之狀況下，被告
      自屬「無故」刪除他人之電磁紀錄，而成立刑法第359 條
      毀損他人電腦電磁紀錄罪，因認原不起訴處分顯有不當，
      應發回續查等語。
  乙、惟查：
    (一)按系爭電腦經原署送請法務部調查局資通安全處資安鑑定
      實驗室鑑定，結果為系爭電腦D 槽及outlookexpress均無
      log 紀錄其內資料或是郵件係何時刪除，有該局99年12月
      10日調資伍字第09900551990 號函附鑑定報告附卷可稽。
      又該鑑定報告亦說明於系爭電腦資源回收筒內發現使用者
      PDU15 及PDU15-OLD 之D 槽及E-mail刪除資料，並將之列
      表及回復存放於上揭函附光碟內，惟該光碟經原署檢察事
      務官勘驗結果發覺該等遭刪除之資料多為96、97年間建立
      、修改之電子郵件及與被告業務無關之資料，其中亦不乏
      有於被告離職後，即98年9 月中旬始建立、修改之資料，
      且該回復資料中的電子郵件多數收件人或寄件人並非被告
      ，並有原署檢察事務官光碟勘驗筆錄乙份在卷足憑。顯見
      刪除資料，應係使用該電腦者為使用方便，而為刪除，其
      方會有被告離職後，該刪除之檔案中仍有於98年9 月中旬
      始建立、修改之資料。
    (二)又依聲請人公司提供系爭電腦桌面資料內容，亦有被告另
      將其業務上相關資料，分類整理存放於系爭電腦桌面之事
      實，有聲請人公司所提系爭電腦桌面資料內容附卷可證。
      況依聲請人公司提供系爭電腦outlook express 收件匣內
      容，其自98年6 月1 日後，尚有多封與業務相關之信件未
      刪除（其中有13封未閱讀）。顯見被告係因作業習慣而刪
      除系爭電腦內之業務資料，方會有前揭因未閱讀處理而仍
      未刪除之信件。另證人楊永發於彰化地檢偵查中亦結證稱
      ：「（問）：對被告99年4 月15日庭訊時所言，有何意見
      ？（答）：正常是這樣子。（問）：是否為被告之直屬長
      官？（答）：是。（問）：被告是否每週1 、3 、5 在總
      公司上班，2 、4 、6 到分店支援？（答）：之前的規定
      ，公司的政策。（問）：公司是否使用ERP 系統，公司主
      要商品資料及資訊均由ERP 系統控管？（答）：是。（問
      ）：被告工作上之相關資料是否會經由你的確認？（答）
      ：基本上事務上的工作，如商品的變價、訂貨、採購，會
      經過我的確認。（問）：請回答告訴代理人所提之問題？
      （答）：被告主要是做採購的工作，每個月都會有販賣的
      計劃，及跟廠商商談的計劃，他若離開，要把這些交接給
      下一任的人，他離開時，沒有跟我交接，有時候被告會把
      計劃E-MAIL給我，向日本訂貨，確實是每一次資料都有給
      我，電腦要留存工作之情況，以防他突然離開，接手的時
      要從頭開始，他突然離開，我去他電腦找資料，但我沒有
      看到進行業務例如販賣的資料，其他部份不一定會經過我
      。公司的資料檔都抓得到這些資料，但是重建比較煩瑣。
      」等語。另證人黃婉甄亦具結證稱：「（問）：對被告99
      年4 月15日庭訊時所言，有何意見? （答）：是。（問）
      ：請回答告訴代理人所提之問題? （答）：電腦需要留存
      日本報過來的發票資料、國內廠商報過來的報價，這些資
      料公司都會有。」等語。而被告於99年4 月15日庭訊時所
      言，則為：「（問）：98年6 月間，在告訴人公司擔任何
      職務？職責？（答）：三級專員，負責採購日配（牛奶、
      豆腐、味噌）跟飲料。（問）：為何同年月23日未到公司
      上班？（答）：因為勞資糾紛。（問）：同年月23日前，
      何時及為何將E-mail信箱中各資料夾清空？（提示證物一
      ）（答）：我有清空，但這是業務習慣，我2 、3 個月就
      會清空1 次，我會將資訊轉到工作檔案裡，最後列出2 份
      譬如新品進貨單、或者價格變動單，同時E-MAIL給楊副理
      、事務小姐，給楊副理確認，一份還給我，一份給事務小
      姐。（問）：何時及為何將你在告訴人公司使用之電腦中
      96、97及98年大部分資料清空？（提示證物二）（答）：
      這個都是舊資料，我有刪掉這些東西，有些資料還在，我
      有整理，相關資料我會留下來，不相關的我會刪除。（問
      ）：是否於同年4 月5 日大量刪除業務資料檔案？（提示
      證物三）（答）：那份資料是D 槽的舊資料，C 槽還有新
      資料。（問）：是否將公司業務資料存入隨身碟內，離職
      後並帶走? （答）：那是工作碟沒錯，每週1 、3 、5 在
      總公司上班，2 、4 、6 到分店支援，所以必須要帶著上
      班資料。（問）：隨身碟為何人所有?（答）：我的。（
      問）：你以上所為之目的? （答）：刪除E-MAIL 資 料是
      我的工作習性，D 槽的檔案是舊有的資料，我的目的是要
      讓磁碟空間變大，資料都還在電腦裡，而且公司使用ERP
      系統（公司主要商品資料及資訊均由ERP 系統控管），我
      的電腦資料只是個人工作資料檔。」等語。是就證人楊永
      發、黃婉甄所證，被告處理相關業務，於自電子信箱收受
      之資料會各寄送1 份給其主管楊永發及事務小姐黃婉甄，
      且經其主管楊永發確認後，再返還給被告及寄送給事務小
      姐，及聲請人公司之主要商品資料及資訊均上傳至ERP 系
      統控管等情，則證人楊永發、黃婉甄已分別留有1份 備份
      資料，況公司主要商品資料及資訊亦均由ERP 系統控管，
      則聲請人公司自無因被告突然離職即會導致公司無法運作
      之情節產生。是被告刪除D槽檔案舊有的資料，以讓磁碟
      空間變大，並備份供每週1 、3 、5 在總公司上班，2 、
      4 、6 到分店支援之不同工作場所所需，應屬合理，其尚
      非「無故」刪除他人之電磁紀錄可比。是原署檢察官調查
      結果，認被告蔡曜上開被訴罪嫌不足，因而依刑事訴訟法
      第252 條第10款為不起訴處分，經核尚無不合。
七、上開不起訴處分及駁回再議理由暨相關事證，業經本院調閱
    前開卷證核閱屬實。本件聲請人雖以上開理由聲請交付審判
    ，然查：
  甲、本件經臺灣彰化地方法院檢察署（即彰化地檢）將系爭電
      腦送請法務部調查局資通安全處資安鑑定實驗室鑑定，鑑
      定結果為使用EnCaseR檢視系爭電腦，並未發現有log紀錄
      D 槽之資料遭刪除，但於資源回收筒內發現使用者PDU15
      及PDU15-OLD之D槽刪除資料；使用者刪除outlook
      express 內郵件，並無log 紀錄何時刪除等相關資訊等情
      ，有該局99年12月10日調資伍字第09900551990 號函所檢
      附之鑑定報告附卷可稽（見彰檢交查卷第18至27頁之23、
      24頁），該局並將上開遭刪除後回復之資料存放於光碟隨
      函檢送彰化地檢署後，經彰化地檢署檢察事務官勘驗該光
      碟結果，發現該等遭刪除之資料多為96、97年間建立、修
      改之電子郵件及與被告業務無關之資料，其中亦不乏有於
      被告離職後，即98年9 月中旬後始建立、修改之資料，且
      該回復資料中的電子郵件多數收件人或寄件人並非被告，
      亦有該光碟及彰化地檢署檢察事務官光碟勘驗筆錄乙份在
      卷足憑（見彰檢交查卷第29至47頁），是系爭電腦內遭刪
      除之郵件及業務資料係於何時遭刪除，及是否確均為被告
      於何時刪除何等資料等各節，均無證據可資證明；況告訴
      代理人謝明達亦於偵訊證稱：聲請人公司員工電腦交接程
      序，一般來說要先清除前手與業務無關之資料後，再交給
      後手使用，有時可能因為交接緊急，未經刪除而交給後手
      使用，再由後手自行整理等情（見彰檢交查卷第172 號第
      61頁），則上開經法務部調查局鑑定後回復之遭刪除之郵
      件及資料，是否係被告前手所刪除，或被告離職後，始由
      公司委由其他員工整理刪除，均極有可能，要難僅因被告
      與聲請人公司有勞資糾紛，並承認其曾刪除系爭電腦中之
      資料，即遽認上開所有被查到遭刪除之郵件及資料，均是
      被被告刪除。聲請人稱被告在離職前「早已」對聲請人公
      司不滿，而著手本案刪除業務資料文件云云，核屬無據。
  乙、又縱真如被告所述其曾刪除系爭電腦中之部分資料，然由
      告訴代理人謝明達上開證述，可知在聲請人公司因時間緊
      急，未及刪除前手留存資料而將電腦直接交由後手使用之
      情況，公司電腦中之資料亦係交由後手自行「處理」（見
      彰檢交查卷第61頁），則被告到職後，自認經聲請人公司
      「授權」，而基於工作上需要，將其電腦內認為無須用之
      郵件、業務資料或與其業務無關之部分郵件、業務資料刪
      除，亦難認其主觀上有何為損害聲請人公司之利益，而逾
      越聲請人公司授權範圍之意。
  丙、第查，(1)聲請人公司副理即證人楊永發於偵訊證稱：「（
      問：對被告99年4 月15日庭訊時所言，有何意見？）正常
      是這樣子。（問：是否為被告之直屬長官？）是。（問：
      被告是否每週1 、3 、5 在總公司上班，2 、4 、6 到分
      店支援？）之前的規定，公司的政策。（問：公司是否使
      用ERP 系統，公司主要商品資料及資訊均由ERP 系統控管
      ？）是。（問：被告工作上之相關資料是否會經由你的確
      認？）基本上事務上的工作，如商品的變價、訂貨、採購
      ，會經過我的確認。（問：請回答告訴代理人所提之問題
      ？）被告主要是做採購的工作，每個月都會有販賣的計劃
      ，及跟廠商商談的計劃，他若離開，要把這些交接給下一
      任的人，他離開時，沒有跟我交接，有時候被告會把計劃
      E-MAIL給我，向日本訂貨，確實是每1 次資料都有給我，
      電腦要留存工作之情況，以防他突然離開，接手的時要從
      頭開始，他突然離開，我去他電腦找資料，但我沒有看到
      進行業務例如販賣的資料，其他部份不一定會經過我。公
      司的資料檔都抓得到這些資料，但是重建比較煩瑣等語（
      見彰檢他字第548 號卷第134 至135 頁）；及(2)聲請人公
      司事務小姐即證人黃婉甄具結證稱：（問：對被告99年4
      月15日庭訊時所言，有何意見?）是。（問：請回答告訴
      代理人所提之問題？）電腦需要留存日本報過來的發票資
      料、國內廠商報過來的報價，這些資料公司都會有等語（
      見彰檢他字第548 號卷第134 至135 頁），復核與被告於
      99年4 月15日、100 年2 月10日偵訊所稱：（問：98年6
      月間，在告訴人公司擔任何職務？職責？）三級專員，負
      責採購日配《牛奶、豆腐、味噌》跟飲料。（問：為何同
      年月23日未到公司上班？）因為勞資糾紛。（問：同年月
      23日前，何時及為何將E-mail信箱中各資料夾清空？《提
      示證物一》）我有清空，但這是業務習慣，我2 、3 個月
      就會清空1 次，我會將資訊轉到工作檔案裡，最後列出2
      份譬如新品進貨單、或者價格變動單，同時E-MAIL給楊副
      理《按：指證人楊永發，下同》、事務小姐《按：指證人
      黃婉甄，下同》，給楊副理確認，一份還給我，一份給事
      務小姐。（問：何時及為何將你在告訴人公司使用之電腦
      中96、97及98年大部分資料清空？《提示證物二》）這個
      都是舊資料，我有刪掉這些東西，有些資料還在，我有整
      理，相關資料我會留下來，不相關的我會刪除。（問：是
      否於同年4 月5 日大量刪除業務資料檔案？《提示證物三
      》）那份資料是D 槽的舊資料，C 槽還有新資料。（問：
      是否將公司業務資料存入隨身碟內，離職後並帶走？）那
      是工作碟沒錯，每週1 、3 、5 在總公司上班，2 、4 、
      6 到分店支援，所以必須要帶著上班資料。（問：隨身碟
      為何人所有？）我的。（問：你以上所為之目的？）刪除
      E-MAIL 資料是我的工作習性，D槽的檔案是舊有的資料，
      我的目的是要讓磁碟空間變大，資料都還在電腦裡，而且
      公司使用ERP系統《公司主要商品資料及資訊均由ERP系統
      控管》，我的電腦資料只是個人工作資料檔。（問 ：《
      提示告證一》...為何除收件夾外，你將全部信件刪除？
      ）那些資料我都已經處理完畢，我存放在我的隨身碟及上
      次所述存放在我電腦桌面的檔案夾內，且我已經發給相關
      處理主管，我認為沒有必要，所以才將資料刪除等語大致
      相符（見彰檢他字第548 號卷第18至20頁、交查卷第62
      頁），堪認被告處理公司業務，於自電子信箱收受之資料
      會各寄送1 份給其事務小姐即證人黃婉甄及其主管即證人
      楊永發，且經其主管楊永發確認後，再返還給被告及寄送
      給事務小姐，及聲請人公司之主要商品資料及資訊均上傳
      至ERP 系統控管等節，應可認定。佐以，依聲請人公司提
      供系爭電腦outlook express 收件匣內容，其自98年6 月
      1 日後，尚有多封與業務相關之信件未刪除（其中有13封
      未閱讀）之情，益徵被告係因作業習慣而刪除系爭電腦內
      無關或已處理過之業務資料，方會有前揭因未閱讀處理而
      仍未刪除之信件，其辯以刪除系爭電腦中舊有檔案資料，
      是基於其作業習慣，思及其資料已發給主管備份確認，並
      由公司ERP系統控管，而認沒有必要留存，目的係為要讓
      電腦磁碟空間變大，以及其備份公司相關業務資料，係為
      供每週1 、3 、5 在總公司上班，2 、4 、6 到分店支援
      之不同工作場所所需等語，均可憑信，則被告刪除系爭電
      腦中部分資料及備份系爭電腦內公司相關業務資料至其隨
      身碟內，主觀上既係為了工作之正當理由而為，自難認其
      有為自己或第三人不法利益，或損害聲請人公司利益之意
      圖，所為亦非「無故」刪除他人之電磁紀錄。再者，證人
      楊永發、黃婉甄既均已分別留有1 份備份資料，公司主要
      商品資料及資訊亦均由公司之ERP 系統控管，則聲請人公
      司自無因被告突然離職，或將部分郵件、資料刪除，而生
      公司無法運作、業務停擺或其他損害之情形。綜合上述，
      本件被告所為，尚不該當刑法第342 條第1 項背信罪及同
      法第359 條無故刪除他人電腦電磁紀錄罪。
八、依上析述，聲請人公司所指被告涉有背信及無故刪除他人電
    腦電磁紀錄之犯行，原臺灣彰化地方法院檢察署檢察官不起
    訴處分書及臺灣高等法院臺中分院檢察署駁回再議處分書中
    已就被告是否成立該等犯行一一論述，臺灣高等法院臺中分
    院檢察署駁回再議處分書就調查偵查卷內所存證據均已詳為
    審酌並予以指駁，敘明所憑證據及判斷理由，又原處分所載
    證據取捨及事實認定之理由，並無其他重要事證漏未審酌之
    處，亦無適用法令有何違誤之情，且無違背經驗法則、論理
    法則及證據法則之情事。此外，復查無其他積極證據，足資
    認定被告有何背信及無故刪除他人電腦紀錄之犯行，揆諸首
    揭說明，自應認被告罪嫌尚有不足，是臺灣彰化地方法院檢
    察署檢察官及臺灣高等法院臺中分院檢察署檢察長以被告犯
    罪嫌疑不足，分別予以不起訴處分及駁回再議之聲請，於法
    並無違誤。本件聲請意旨據以指摘原臺灣高等法院臺中分院
    檢察署處分違法而聲請交付審判，非有理由，應予駁回。至
    聲請意旨另指被告私自複製公司相關業務資料帶離公司（被
    告上開備份公司相關資料至隨身碟內之情形），因認被告另
    犯刑法第359 條無故「取得」他人電腦電磁紀錄罪嫌等語，
    惟查，聲請意旨所認被告另犯刑法第359 條無故「取得」他
    人電腦電磁紀錄罪嫌部分，因未在臺灣彰化地方法院檢察署
    檢察官及臺灣高等法院臺中分院檢察署檢察長以被告犯罪嫌
    疑不足，而分別不起訴處分及駁回再議聲請之範圍內，聲請
    人此部分聲請交付審判，於法自有未合，附此敘明。
九、依刑事訴訟法第258 條之3 第2 項前段，裁定如主文。
中    華    民    國    100     年    8     月  24    日
                  刑事第二庭  審判長法  官  石馨文
                                    法  官  郭玄義
                                    法  官  吳芙如
本件不得抗告。
中    華    民    國   100    年    8     月    24    日
                                    書記官  林明俊